臺灣高等法院民事判決
110年度上字第305號
上  訴  人  薩摩亞商幣寶亞太科技有限公司台灣分公司
法定代理人  郭雅寧  
訴訟代理人  簡榮宗律師
            詹義豪律師
            呂畊霈律師                      
被  上訴人  何孟洲  
            汪圓女  
共      同
訴訟代理人  翁林瑋律師
            王佩絹律師
            何婉菁律師
上列當事人間請求返還寄託物等事件，上訴人對於中華民國109
年12月9日臺灣臺北地方法院109年度訴字第928號第一審判決提
起上訴，本院於110年8月3日言詞辯論終結，判決如下：
    主      文
一、上訴駁回。
二、第二審訴訟費用由上訴人負擔。　　 
    事實及理由
一、被上訴人何孟洲、汪圓女起訴主張：
　　伊等於民國107年間，在上訴人之BITPoint TAIWAN網站（即
    上訴人官網，下稱幣寶網站）申請設立客戶號碼為000-0000
    00（何孟洲）及000-000000（汪圓女）之綜合帳戶（下合稱
    系爭帳戶），並各將所有之貨幣存入上訴人提供之聯邦商業
    銀行投資金專用帳戶充值渠等系爭帳戶，以供進行虛擬貨幣
    之交易。因上訴人於108年7月23日無預警全面暫停交易，伊
    等於108年10月21日查詢系爭帳戶內現存虛擬貨幣之種類及
    餘額，詳如附表一、二之帳戶餘額欄所示。而依伊等在幣寶
    網站點選同意上訴人預擬之使用條款（下稱系爭契約）「帳
    戶管理」第5段約定，用戶得隨時終止系爭契約，第8段約定
    ，契約終止後，上訴人應將系爭帳戶內之虛擬貨幣轉換成新
    臺幣返還予伊等。而伊等於108年10月28日以律師函為終止
    系爭契約之意思表示並請求上訴人返還系爭帳戶內之款項，
    上訴人已於108年10月29日收受，系爭契約即生終止效力，
    惟上訴人迄不處理。伊等爰依系爭契約「帳戶管理」第8段
    約定，先位請求上訴人將系爭帳戶內之虛擬貨幣轉換成法定
    貨幣後返還伊等，另依民法第541條、597條、第226條第1項
    及第179條等規定，備位擇一請求上訴人賠償伊等債務不履
    行之損害或返還不當得利，於原審聲明：㈠先位聲明：⒈上訴
    人應給付何孟洲新臺幣（下同）148萬0,489元，及自108年1
    1月4日起至清償日止按週年利率5%計算之利息。⒉上訴人應
    給付汪圓女138萬8,208元，及自108年11月4日起至清償日止
    按週年利率5%計算之利息。⒊願供擔保，請准宣告假執行。㈡
    備位聲明：⒈上訴人應將如附表一所示寄託物返還何孟洲；
    如無法返還，則應給付何孟洲148萬0,489元，及自108年11
    月4日起至清償日止按週年利率5%計算之利息。⒉上訴人應將
    如附表二所示寄託物返還汪圓女；如無法返還，則應給付汪
    圓女138萬8,208元，及自108年11月4日起至清償日止按年息
    5%計算之利息。⒊願供擔保，請准宣告假執行。【原審就先
    位之訴部分，判決被上訴人全部勝訴，並為准、免假執行之
    宣告。上訴人不服，提起上訴。】並於本院答辯聲明：上訴
    駁回。
二、上訴人則以：
　　伊為薩摩亞商幣寶亞太科技有限公司（下稱薩摩亞商BPAPEC
    公司）在臺灣設立之分公司，僅負責品牌宣傳、相關客服及
    符合在地法律要求。因幣寶網站連結之薩摩亞商BPAPEC公司
    之股東即訴外人BITPoint Japan Co.,Ltd.公司（下稱日本
    幣寶公司）之幣寶系統，於108年7月11日發生虛擬貨幣熱錢
    包駭客入侵之不法侵害事件（下稱系爭駭客入侵事件），致
    海外交易所合計約有2.5億日圓之加密貨幣流出，而伊因無
    管理幣寶系統及交易清算之權限，致無法確定客戶之虛擬貨
    幣數量。又本件係因幣寶系統受駭客入侵，惟日本幣寶公司
    對上訴人拒絕重啟服務及開放權限，致伊無從履行，係非伊
    所能控制之因素，依系爭契約「責任限制」及「其他事項」
    ，伊應不負返還餘額及損害賠償責任。再者，伊僅向被上訴
    人何孟洲、汪圓女（合稱被上訴人，分別則逕稱姓名）收取
    每筆交易0.15%之手續費，就保管虛擬貨幣未收受任何費用
    ，依民法第590條規定，應減輕伊之責任；且若被上訴人系
    爭帳戶內之虛擬貨幣已遭駭客取走，則該寄託物現實上已無
    法返還，被上訴人無從依民法第589條、第597條規定請求伊
    賠償損害。此外，伊未占有被上訴人之虛擬貨幣，係由日本
    幣寶公司之主機保管，伊未受有任何利益，自不構成不當得
    利。本件紛爭係因系爭駭客入侵事件所致，非伊有何疏失或
    惡意，自無可歸責之事由等語，資為抗辯。並於本院上訴聲
    明：㈠原判決廢棄。㈡被上訴人於第一審之訴及假執行之聲請
    均駁回。
三、本件經整理並與兩造協議簡化爭點後，確認兩造不爭執事項
    如下（見本院卷第93至95、138頁）：　
　㈠上訴人係薩摩亞商BPAPEC公司在臺灣設立之分公司（見原審
    個資卷），並提供日本幣寶公司之幣寶系統供其註冊客戶進
    行虛擬貨幣交易，上訴人則在其幣寶網站上（http://000.0
    0000000-00.000/）提供幣寶網站使用手冊（見原審卷第381
    至406頁）及註冊與登入之途徑（見原審卷第437頁）。
  ㈡被上訴人於107年間由幣寶網站點選同意由上訴人預先擬定用
    於同類型之系爭契約（見原審卷第29至32、224頁），作為
    兩造間有關被上訴人使用幣寶系統服務之約定內容，被上訴
    人並各自註冊系爭帳戶，以供渠等藉由幣寶網站登入幣寶系
    統進行虛擬貨幣之交易。
  ㈢嗣被上訴人陸續將款項（新臺幣）存入上訴人所提供之聯邦
    商業銀行投資金專用帳戶，以充值渠等在系爭帳戶之數額（
    歷次存入紀錄，何孟洲部分詳如原審卷第357至358、408頁
    ，汪圓女部分則詳如原審卷第359至361、408至409頁，另見
    原審卷第454頁），供被上訴人登入系爭帳戶時進行虛擬貨
    幣之交易。
  ㈣上訴人因稱幣寶系統於108年7月11日發生系爭駭客入侵事件
    ，故自108年7月23日起幣寶網站亦停止連結至幣寶系統進行
    交易（見原審卷第115頁），迄未恢復。而被上訴人於108年
    10月21日登入幣寶系統查詢渠等系爭帳戶內之幣種及餘額，
    詳如原證1、2所示（見原審卷第25、27頁，即附表一、二帳
    戶餘額欄所示）。
  ㈤被上訴人委託律師以108年10月28日108鼎律字第6號函文通知
    上訴人終止兩造間之系爭契約關係，並通知限期於文到5日
    內返還系爭帳戶內各式幣種轉換為新臺幣之金額，該函文經
    上訴人於108年10月29日收受（見原審卷第33至36、279頁）
    。而原證1、2所示各式虛擬貨幣於108年10月29日之匯率計
    算詳如附表匯率欄所示（見原審卷第417、419頁）。
  ㈥系爭契約「爭議解決」約定，本件準據法應適用中華民國法
    律，並以原法院為第一審管轄法院（見原審卷第31頁）；另
    系爭契約前言第1至2行及第7至9行（見原審卷第29頁），兩
    造以系爭契約作為被上訴人使用幣寶系統服務之約定內容，
    而被上訴人依系爭契約提起本件訴訟，屬上訴人分公司之業
    務範圍。
  ㈦兩造所提證據資料之形式及實質上真正，均不爭執。　　
四、本院之判斷：
　　被上訴人先位主張其已終止系爭契約，上訴人應將系爭帳戶
    內之虛擬貨幣轉換為新臺幣返還予被上訴人等情，為上訴人
    所否認，並以前詞置辯。從而，本件兩造先位之訴主要爭點
    厥為：㈠被上訴人依系爭契約「帳戶管理」第5段、第8段約
    定，請求上訴人給付何孟洲148萬0,489元、給付汪圓女138
    萬8,208元，有無理由？㈡上訴人依系爭契約「責任限制」約
    定，抗辯其就幣寶系統因系爭駭客入侵事件所受損失不負損
    害賠償責任，有無理由？㈢上訴人抗辯因被上訴人系爭帳戶
    內之虛擬貨幣係在日本幣寶公司幣寶系統伺服器，且該公司
    未回應上訴人有關返還臺灣客戶帳戶資產之要求，其依系爭
    契約「其他事項」之約定，不負損害賠償責任，有無理由？
    經查：
　㈠被上訴人依系爭契約「帳戶管理」第5段、第8段約定，請求
    上訴人給付何孟洲148萬0,489元、給付汪圓女138萬8,208元
    ，為有理由：
　⒈查被上訴人係登入上訴人之幣寶網站點選同意上訴人預擬之
    系爭契約（見上開不爭執事項㈡），而系爭契約之前言第1、
    3段約定：「以下條款和條件構成使用幣寶服務的所有用戶
    （下稱您）和本公司之間的契約，並適用於您進入和使用幣
    寶服務和本網站的情形。」「本條款所稱之〝幣寶〞為『薩摩
    亞商幣寶亞太科技有限公司台灣分公司』（下稱本公司）所
    有，通過幣寶的服務，您可以在網站上進行交易，使用和買
    賣被稱為＂比特幣＂或其他虛擬加密貨幣，以及本網站不時提
    供之其他服務（下稱本網站服務）。」（見原審卷第29頁）
    已表明上訴人係以自己名義與被上訴人成立系爭契約，而被
    上訴人亦係透過上訴人所有之幣寶網站及上訴人之服務進行
    虛擬貨幣之交易。則上訴人自係系爭契約之當事人甚明。
　⒉又系爭契約「帳戶管理」第5段已約定：「在任何時間下您都
    可以與幣寶終結協議，關閉您的帳戶，並處理完您未完成的
    交易。」（見原審卷第30頁）。是被上訴人自得隨時終止兩
    造間之系爭契約無疑。而被上訴人已委託律師以108年10月2
    8日函文對上訴人為終止兩造系爭契約之意思表示，並限期
    上訴人於文到5日內返還系爭帳戶內各式幣種轉換為新臺幣
    之金額，而該函文業經上訴人於108年10月29日收受等情，
    亦有該函文及郵政掛號郵件收見回執在卷可憑（見原審卷第
    33至36、279頁），且為被上訴人所不爭執（見上開不爭執
    事項㈤），堪認兩造系爭契約業經被上訴人於108年10月29日
    合法終止，而被上訴人對上訴人催告請求返還系爭帳戶內各
    式幣種轉換為新臺幣金額之期限，則於108年11月3日屆滿。
　⒊又參諸系爭契約「帳戶管理」第8段所約定：「……協議終止後
    （包括但不限取消、關閉帳戶），應由本公司自行選擇（以
    您過往提現銀行為優先選擇）一個有效的銀行帳戶，以便將
    其帳戶的任何貨幣餘額存入。……比特幣或其他虛擬加密貨幣
    只能轉換成法定貨幣（新臺幣）後可能被轉移到一個有效的
    銀行帳戶。幣寶應於合理期間將剩餘貨幣轉移到會員帳戶……
    。」（見原審卷第30頁）可知，上訴人就系爭帳戶之餘額，
    有於系爭契約終止後轉換成新臺幣返還予被上訴人之義務。
    而系爭契約既經被上訴人合法終止，業如前述，乃被上訴人
    依上開約定，請求上訴人於上開催告期限即108年11月3日前
    ，返還系爭帳戶餘額轉換為新臺幣之金額，自屬有據。
　⒋至有關系爭帳戶之餘額，上訴人並不爭執被上訴人所提108年
    10月21日資產情況表之形式及實質上真正，及其之幣寶網站
    自108年7月23日起停止連結至幣寶系統進行交易及提領服務
    ，迄未恢復（見原審卷第25、27頁、本院卷第53頁，及上開
    不爭執事項㈣㈦），則上開資產情況表所示108年10月21日之
    幣種及餘額，至108年10月29日被上訴人終止系爭契約時，
    自無因被上訴人進行交易或提領而有變動之可能性。被上訴
    人據此主張之系爭帳戶餘額，應屬可採。又除系爭帳戶餘額
    之匯率如被上訴人於原審所提換算表為兩造所不爭執外（見
    原審卷第417、419頁，及上開不爭執事項㈤），兩造並同意
    此餘額換算新臺幣之金額，何孟洲及汪圓女各以148萬0,489
    元及138萬8,208元為準（見本院卷第93頁）。則被上訴人各
    請求上訴人返還上開金額，亦屬有據。
　⒌上訴人雖辯稱其因無管理幣寶系統及交易清算之權限，無法
    確定被上訴人虛擬貨幣數量云云。然上訴人既為系爭契約之
    當事人，且約定被上訴人係透過其幣寶網站及其服務進行虛
    擬貨幣交易，被上訴人並得隨時終止系爭契約及關閉系爭帳
    戶，及其於系爭契約終止後有依約將系爭帳戶餘額轉換為新
    臺幣返還被上訴人之義務，暨被上訴人業於108年10月21日
    查詢系爭帳戶之餘額如附表一、二帳戶餘額欄所示等情，均
    如前述。則上訴人上開抗辯縱屬實情，本諸債之相對性，亦
    係其與日本幣寶公司間之對帳問題，無從解免其依系爭契約
    對被上訴人應負返還系爭帳戶餘額換算新臺幣金額之義務。
　⒍從而，被上訴人依系爭契約「帳戶管理」第8段之約定，請求
    上訴人返還何孟洲及汪圓女有關系爭帳戶餘額轉換為新臺幣
    之金額各為148萬0,489元及138萬8,208元，暨均自上開催告
    期限屆滿翌日即108年11月4日起按週年利率5%計算之法定遲
    延利息，均無不合，應予准許。
  ㈡上訴人依系爭契約「責任限制」約定，抗辯其就幣寶系統因
    系爭駭客入侵事件所受損失，不負損害賠償責任，並無理由
    ：
　  上訴人雖辯稱，依系爭契約「責任限制」約定，其就幣寶系
    統因系爭駭客入侵事件所受損失不負賠償責任云云。按系爭
    契約「責任限制」約定：「本網站係依現況現狀提供您使用
    ，幣寶並保留隨時修改各項服務功能之一部或全部之權利。
    幣寶對於本『網站服務』不作任何明示、暗示或法定的擔保、
    主張或聲明，包括但不限於對於品質、效能、無侵權、適售
    性或特定用途適用性之擔保，或因交易過程、按慣例或行業
    常規而衍生之擔保。在不受限上述條款之前提下，且在法律
    容許的最大限度內，幣寶不保證提供本網站服務、本網站或
    其中所含功能，或該服務、網站或功能可被存取、不會中斷
    、及時提供、安全可靠、正確、完整或無錯誤；且如有瑕疵
    （如有）會被更正；不保證本網站及/或本網站伺服器完全
    沒有任何病毒、蠕蟲、軟體鎖、致死裝置、木馬、路由、陷
    阱門、定時炸彈或其他有害之程式碼、指令、程式或元件。
    您應自行隨時確認您所上傳或刊載之訊息是否正確，並自行
    採取備份存檔等保護措施。幣寶對於您使用或無法使用本『
    網站服務』而造成之損害均不負賠償責任。幣寶有權於任何
    時間暫時或永久修改或終止本網站服務（或其任何部分），
    而無論其通知與否，您同意對於本網站服務所作的任何修改
    、暫停或終止，幣寶對您和任何第三人均無需承擔任何責任
    。」（見原審卷第31頁）稽其意旨，此應係被上訴人於系爭
    契約有效期間，透過幣寶網站而使用幣寶系統時，上訴人就
    所提供網站及系統服務之效能或流暢性、安全性等服務事項
    為責任限制之約定，核與被上訴人依系爭契約「帳戶管理」
    第5段、第8段約定終止契約及請求返還系爭帳戶餘額轉換為
    新臺幣之權利無關。則上訴人此項抗辯，難認有據。
　㈢上訴人抗辯因被上訴人系爭帳戶內之虛擬貨幣係在日本幣寶
    公司幣寶系統伺服器，該公司未回應上訴人有關返還臺灣客
    戶帳戶資產之要求，其依系爭契約「其他事項」之約定，不
    負返還餘額及損害賠償責任，並無理由：
　　上訴人又稱，因被上訴人系爭帳戶內之虛擬貨幣係在日本幣
    寶公司幣寶系統伺服器，且該公司未回應上訴人有關返還臺
    灣客戶帳戶資產之要求，此均係上訴人無從控制之因素，則
    其依系爭契約「其他事項」之約定，不負返還餘額及損害賠
    償責任云云。按系爭契約「其他事項」約定：「基於不可抗
    力、法律或政策的變化或其他非幣寶所能控制的因素，致幣
    寶不能履行本網站服務時，幣寶亦可隨時停止提供相關的服
    務。」（見原審卷第31頁）稽其意旨，應係指上訴人如有上
    開所定因素，致不能履行網站服務時，可隨時停止網站服務
    ，核與其於系爭契約終止後，對被上訴人所負返還系爭帳戶
    餘額轉換為新臺幣數額之義務，係屬二事。至上訴人稱係因
    幣寶系統受駭客入侵，日本幣寶公司對上訴人拒絕重啟服務
    及開放權限予上訴人，致上訴人無從履行，非上訴人所能控
    制因素云云，亦僅係其與日本幣寶公司間就幣寶網站連結幣
    寶系統之糾紛，仍核與被上訴人依系爭契約「帳戶管理」第
    5段、第8段約定終止兩造系爭契約及請求返還系爭帳戶餘額
    轉換為新臺幣之權利無涉。上訴人以此抗辯其對被上訴人不
    負返還餘額責任云云，自非可採。
　㈣被上訴人之先位之訴，既有理由，則其備位之訴，本院即不
    再予論述及審究，併予敘明。
五、綜上所述，被上訴人依系爭契約「帳戶管理」第5段、第8段
    之約定，請求上訴人給付何孟洲148萬0,489元，及給付汪圓
    女138萬8,208元，暨均自108年11月4日起至清償日止按週年
    利率5%計算之利息，為有理由，原審判命上訴人如數給付，
    核無違誤。上訴意旨指摘原判決為不當，求予廢棄改判，為
    無理由，應駁回其上訴。
六、本件事證已臻明確，兩造其餘主張、陳述及所提之證據暨攻
    擊防禦方法，經本院斟酌後，核與本件判決結果不生影響，
    爰不一一論述，附此敘明。
七、據上論結，本件上訴為無理由，依民事訴訟法第449條第1項
    、第78條，判決如主文。　　
中　　華　　民　　國　　110 　年　　8 　　月　　17　　日
                    民事第六庭    
                        審判長法  官  陶亞琴
                              法  官  林翠華
                              法  官  陳賢德
正本係照原本作成。
如不服本判決，應於收受送達後20日內向本院提出上訴書狀，其
未表明上訴理由者，應於提出上訴後20日內向本院補提理由書狀
（均須按他造當事人之人數附繕本）上訴時應提出委任律師或具
有律師資格之人之委任狀；委任有律師資格者，另應附具律師資
格證書及釋明委任人與受任人有民事訴訟法第466 條之1第1項但
書或第2項所定關係之釋明文書影本。如委任律師提起上訴者，
應一併繳納上訴審裁判費。
中　　華　　民　　國　　110 　年　　8 　　月　　17　　日
　　　　　　　　　    　　　　書記官  張佳樺
附表一
  帳戶餘額 （何孟洲）        民國108年10月29日（系爭契約終止日）        證據出處    虛擬貨幣  歷史匯率 虛擬加密貨幣換算美金 美金歷史匯率   請求金額  新臺幣TWD 2032.91   30.455（原審卷第432頁） 2,032.91 原審卷第25頁 比特幣BTC 4.4762 9,411.30 42,126.86  1,282,973.55  原審卷第25、422頁 比特幣現金BCH 5 288.94 1,444.70  43,998.34 原審卷第25、424頁 乙太幣ETH 7.7523 190.45 1,476.43  44,964.54 原審卷第25、426頁 萊特幣LTC 20 59.796 1,195.92  36,421.74 原審卷第25、428頁 瑞波幣XRP 7624.8 0.30187 2,301.70  70,098.22 原審卷第25、430頁 合計 （新臺幣/元）     1,480,489  
附表二
  帳戶餘額 （汪圓女）        民國108年10月29日（系爭契約終止日）           證據出處   虛擬貨幣歷史匯率 虛擬加密貨幣換算美金 美金歷史匯率   請求金額  新臺幣TWD 20,279.12   30.455（原審卷第432頁） 2,032.91 原審卷第27頁 比特幣BTC 4.3377 9,411.30 40,823.40  1,243,276.53 原審卷第27、422頁 比特幣現金BCH 4 288.94 1,155.76  35,198.67 原審卷第27、424頁 乙太幣ETH 7.4438 190.45 1,417.67  43,175.19 原審卷第27、426頁 萊特幣LTC 6 59.796 358.78  10,926.52 原審卷第27、428頁 瑞波幣XRP 5,830 0.30187 1,759.90  53,597.82 原審卷第27、430頁 合計 （新臺幣/元）     1,388,208